臺灣士林地方法院交通事件裁定　 96年度交聲更（三）字第5號
原處分機關　交通部公路總局臺北區監理所
異　議　人
即受處分人　利國交通股份有限公司
代　表　人　甲○○
上列受處分人因違反道路交通管理處罰條例案件，對於交通部公
路總局臺北區監理所於民國94年1 月3 日所為北監營字第裁40-
KAD213723 號之處分聲明異議，經本院於94年2 月4 日以94年度
交聲字第47號裁定後，原處分機關不服該裁定提起抗告，經臺灣
高等法院於94年6 月2 日以94年度交抗字第172 號將原裁定撤銷
發回本院，經本院於94年11月30日以94年度交聲更(一)字第11號更
為裁定，原處分機關不服提起抗告，復由臺灣高等法院於95年1
月23日以95年度交抗字第25號撤銷發回本院，經本院再於95年9
月29日以95年度交聲更(二)字第14號更為裁定，受處分人不服提起
抗告，續由臺灣高等法院於96年2 月27日以95年度交抗字第953
號撤銷發回，本院裁定如下：
        主  文
原處分撤銷。
利國交通股份有限公司汽車所有人，於汽車裝載時，裝載整體物
品有超重而未請領臨時通行證，處新臺幣肆仟伍佰元，並記汽車
違規紀錄壹次。
        理  由
一、按道路交通管理處罰條例第29條第1 項第2 款規定：「汽車
    裝載時，有下列情形之一者，處汽車所有人新臺幣3,000 元
    以上9,000 元以下罰鍰，並責令改正或禁止通行：
    二、裝載整體物品有超重、超長、超寬、超高，而未請領臨
    時通行證，或未懸掛危險標識者。」，又同條第2 項規定：
    「汽車裝載，違反前項第1 款至第4 款規定者，並記汽車違
    規紀錄1 次。」，再依同條第3 項規定：「第1 項第1 款至
    第4 款情形，應歸責於汽車駕駛人時，除依第1 項處汽車駕
    駛人罰鍰及依第63條第1 項第2 款記點外；汽車所有人仍應
    依前項規定記該汽車違規紀錄1 次。」。
二、原處分意旨略以：異議人即受處分人利國交通股份有限公司
    所有車牌8K-621號營業貨運曳引車裝載挖土機，於民國93年
    12月24日上午1 時7 分許，在臺3 線林內段固定地磅站過磅
    後，經雲林縣警察局員警舉發「裝載挖土機經會同司機過磅
    整體總重72.71 公噸，核重40公噸，超載32.71 公噸整體物
    」之違規事實，爰依道路交通管理處罰條例第29條之2 第1
    項、第3 項（原處分書漏載第1 項）規定，裁處罰鍰新臺幣
    （下同）17萬5 千元，並記汽車違規紀錄1 次。
三、聲明異議意旨略以：警員開立違規單之條款為道路交通管理
    處罰條例第29條之2 ，明顯曲解事實及舉發錯誤。且公路總
    局臺北區監理所亦裁罰錯誤。經查整體物係無法切割運送之
    物品，聲明人所有營業貨運聯結車已為目前現行法規所准許
    最高總聯結重車輛，但是整體物本身重量遠超過聯結車所核
    准總聯結重；在現行法規無法解決狀況下，貴院及高等法院
    均有裁定案例同意貨車裝載整體物超重時應處以道路交通管
    理處罰條例第29條第1 項第2 款4,500 元並記汽車違規紀錄
    1 次，據此聲明異議云云。
四、經查：
  (一)異議人即受處分人利國交通股份有限公司所有之車牌8K-621
    號營業貨運曳引車於上開時、地，係由羅志強駕駛，並裝載
    挖土機之整體物，因警會同司機過磅秤重，測得該車車輛（
    連同載運物品）總重達72.71 公噸，相較於核重40公噸，已
    超載32.71 公噸，為雲林縣警察局交通警察隊警員蔡閎名填
    具（92）雲警交字第KAD213723 號舉發違反道路交通管理事
    件通知單當場舉發違規等情，為受處分人所不否認，並有該
    舉發違反道路交通管理事件通知單影本1 紙及汽車車籍查詢
    單1 紙（載明上開車輛之總聯結重量為40公噸）在卷可稽，
    應甚明確，堪予認定。
  (二)又本件違規查獲時，車輛駕駛人羅志強曾向警員出示其隨身
    攜帶而由受處分人向交通部北區監理所請領貨車裝載整體物
    臨時通行證1 紙，該臨時通行證核准車號為8K-621號，裝載
    後車輛總重35公噸，有效期間為自93年8 月24日至94年2 月
    23日止之內容，有上開舉發通知單上載明「通行證；北監運
    字第0930017967-5」等文字及卷附上開北監運字第09300179
    67-5號貨車裝載整體物品通行證1 紙在卷可參，甚為明確。
    而該臨時通行證上通行條件欄第4 點載有：「裝載物品與本
    證記載不符者，以無通行證論」等內容。本件受處分人之駕
    駛人羅志強於上開臨時通行證有效期限內之93年12月24日，
    以上開營業貨運曳引車載運挖土機（整體物）連同車重總重
    達72.71 公噸，與上開臨時通行證所核准裝載物品連同車重
    總重為35公噸顯有不符，依據上開通行證上說明，應以未請
    領臨時通行證視之，且受處分人又未能提出與本件載運物品
    相適合之其他臨時通行證，足認本件受處分人所有之車牌
    8K-6 21 號營業貨運曳引車於上開時、地裝載整體物而未請
    領通行證之事實，應堪認定。
  (三)按貨車裝載貨物不得超過核定之總重量，道路交通安全規則
    第79條第1 項第1 款定有明文，若有違反，應依道路交通管
    理處罰條例第29條之2 第1 項、第3 項之規定處罰。而貨車
    有：(1)裝載整體物品之長度、高度、寬度超過同規則第79條
    之規定者；(2)裝載整體物品之軸重、總重量或總聯結重量超
    過同規則第38條第1 項第2 款、第3 款限制者，應填具申請
    書，繪製裝載圖，向起運地或車籍所在地公路監理機關申請
    核發臨時通行證，憑證行駛，道路交通安全規則第80條第1
    項亦規定甚明。再參以交通部公路總局就「汽車裝載一定尺
    度下之超長、超寬、超高、超重整體物品申請臨時通行證，
    授權各監理單位逕行核發」乙案，亦詳列該貨車申請臨時通
    行證所行駛授權路線、裝載後尺寸、重量及需遵守行駛條件
    等標準，有該局92年11月03日路養道字第0920045011號函件
    附卷可稽（見91年度交聲更(一)第11號卷第07頁），可知貨車
    載運之貨物屬於整體物品者，因無法分開裝載，其長度、高
    度、寬度、重量當易超過法令限制，雖依法本不應准其在道
    路上行駛，然為顧全民間有載運整體物品之需求，並兼顧民
    眾行車安全，乃設有若干載運之標準，在符合上開標準下，
    監理機關始核發臨時通行證，讓貨車得以憑證行駛。是道路
    交通管理處罰條例第29條第1 項第2 款乃明文課予「請領臨
    時通行證或懸掛危險標識」之作為義務，並對於違反者予以
    科罰，該規定應係同條例第29條之2 第1 項之特別規定。交
    通部91年08月30日交路字第0910048828號函謂：「裝載整體
    物品有超重且未請領臨時通行證之違規行為，應屬二種違規
    行為，應依道路交通管理處罰條例第29條第1 項第2 款及同
    條例第29條之2 第1 項及第3 項規定分別裁處」云云，尚有
    誤會。
  (四)至如依上述見解，則汽車裝載整體物品前，雖已請領臨時通
    行證，但駕駛人或汽車所有人仍違反臨時通行證所限制裝載
    之整體物品之重量規定，任意違規超重，或逾通行證核准之
    有效期限，是否仍應適用該條例第29條第1 項第2 款之規定
    裁罰？按道路交通管理處罰條例第29條第1 項第2 款所課予
    駕駛人或汽車所有人載運超長、超寬、超高、超重整體物品
    時之「請領臨時通行證」作為義務，乃據實作為義務，駕駛
    人或汽車所有人應依「實際裝載之整體物內容」為陳報並請
    領臨時通行證，如實際裝載內容與所陳報、請領之通行證上
    所載不符，或為繼續性之載運而逾通行證核准之有效期限者
    ，應屬該作為義務之違反，不發生許可之效力，且實務上各
    監理單位所核發之臨時通行證上亦載明「裝載物品與本證記
    載不符，以無通行證論」，自應以無核發臨時通行證而論。
  (五)綜上所述，本件車牌8K-621號營業貨運曳引車所載運之物品
    為挖土機，係不可分割之整體物，其載運超重且未請領臨時
    通行證，自應依道路交通管理處罰條例第29條第1 項第2 款
    、第2 項之規定處罰，而非依同條例第29條之2 第1 項、第
    3 項之規定處罰甚明，此部分原處分未予詳查，遽依上開條
    例第29條之2 第1 項、第3 項規定予以裁罰，尚有未洽，是
    本件受處分人之異議為有理由，自應由本院將原處分撤銷，
    參酌違反道路交通管理事件統一裁罰基準表之規定，另諭知
    如主文第2 項所示之處罰及違規紀錄。
五、據上論斷，應依道路交通管理處罰條例第87條第2 項，道路
    交通案件處理辦法第20條前段，裁定如主文。
中　　華　　民　　國　　96　　年　　4 　　月　　4 　　日
                  交通法庭法　官  雷雯華
以上正本證明與原本無異。
如不服本裁定應於送達後5 日內向本院提出抗告狀。
                          書記官  陳如玲
中　　華　　民　　國　　96　　年　　4 　　月　　4 　　日
